臺灣彰化地方法院刑事判決　
109年度交訴字第178號
公  訴  人  臺灣彰化地方檢察署檢察官
被      告  林文傑



上列被告因公共危險案件，經檢察官提起公訴（109年度偵字第9
979號），被告於本院準備程序中就被訴事實為有罪之陳述，經
本院合議庭裁定由受命法官獨任進行簡式審判程序，並判決如下
：
    主  文
林文傑犯肇事致人傷害逃逸罪，累犯，處有期徒刑壹年壹月。
    犯罪事實
一、林文傑於民國（下同）109年8月6日上午7時40分許，騎駛車
    牌號碼000-0000號普通重型機車，沿彰化縣彰化市彰南路2
    段由西往東方向行駛，途經彰南路2段528號前時，本應注意
    汽車行駛時，駕駛人應注意車前狀況，詎林文傑竟疏未注意
    車前狀況，即貿然超車前行，適有吳竺勳騎乘車牌號碼000-
    0000號普通重型機車，與林文傑所騎乘之車輛同行向而在林
    文傑車輛前方行駛，因而遭林文傑所騎乘車輛之右側車身擦
    撞，致吳竺勳人車倒地，並受有左肩部挫傷、四肢擦傷等傷
    害（林文傑所涉過失傷害之犯行，業據吳竺勳撤回告訴，而
    經檢察官為不起訴處分）。詎林文傑肇事後，明知吳竺勳已
    人車倒地且已受有傷害，為掩飾自己無照駕駛之事實，經要
    求與吳竺勳私下和解未果後，竟未及時採取必要之救護措施
    ，又未停留在現場等候警方前來處理，以釐清肇事責任，即
    基於肇事逃逸之犯意，於肇事約1分鐘後即逕行騎乘前揭車
    輛離開現場。嗣經警據報前往處理後，始循線查獲上情。
二、案經彰化縣警察局彰化分局報請臺灣彰化地方檢察署檢察官
    偵查起訴。
    理  由
一、證據能力：
  ㈠供述證據部分：
    按簡式審判程序之證據調查，不受第159 條第1 項之限制，
    刑事訴訟法第273 條之2 定有明文，是於行簡式審判程序之
    案件，被告以外之人於審判外之陳述，除有其他不得作為證
    據之法定事由外，應認具有證據能力。本判決所援引被告以
    外之人於審判外之陳述，因本案採行簡式審判程序，復無其
    他不得作為證據之法定事由，依上說明，應認均具有證據能
    力。㈡
　㈡非供述證據部分：
　　卷內所存經本院引用為證據之非供述證據部分，與本案待證
    事實間均具有關連性，且無證據證明係公務員違背法定程序
    所取得，是依刑事訴訟法第158 條之4 之反面解釋，自有證
    據能力。
二、認定犯罪事實所憑證據及理由：
　　訊據被告林文傑（下稱被告）對其於前述時、地肇事後逃逸
    之事實，均坦承不諱，核與被害人吳竺勳於警詢、偵訊時所
    指述之情節相符（偵卷第15至18頁、第19至20頁、第113至1
    14頁），並有被害人吳竺勳提出之彰化基督教醫院診斷書(
    偵卷第25頁)、被害人機車上所裝設之行車紀錄器影像截圖(
    偵卷第101至103頁)、員警製作之道路交通事故調查報告表(
    一)、道路交通事故調查報告表(二)-1(偵卷第31至33) 、被
    告所騎車號000-0000車輛詳細資料報表(偵卷第43頁)、現場
    照片(偵卷第45至51頁)、被告機車為警查獲時留有擦撞痕跡
    之照片(偵卷第53至57頁)、被害人吳竺勳因車禍受傷之照片
    (偵卷第59至61頁)、被告因車禍受傷之照片(偵卷第63至65
    頁)、被告之自首情形紀錄表(偵卷第41頁，其上記載「肇事
    逃逸」)在卷可稽，足證被告自白與事實相符。又被告因未
    注意車前狀況，撞及同向前行之機車，為肇事原因，被害人
    吳竺勳則無肇事因素等情，亦有交通部公路總局台中區監理
    所110年1月15日函文，暨隨函檢附之鑑定意見書附卷可查（
    本院卷第73至77頁）。綜上，本案事證明確，被告犯行堪以
    認定，應依法論科。
三、論罪科刑：        
　㈠按司法院大法官會議釋字第777號解釋意旨略以：「88年4月 
    21日增訂公布之刑法第185條之4規定：『駕駛動力交通工具
    肇事，致人死傷而逃逸者，處6月以上5年以下有期徒刑』(10
    2年6月11日修正公布同條規定，提高刑度為1年以上7年以下
    有期徒刑，構成要件均相同)其中有關『肇事』部分，可能語
    意所及之範圍，包括『因駕駛人之故意或過失』或『非因駕駛
    人之故意或過失』(因不可抗力、被害人或第三人之故意或過
    失)所致之事故，除因駕駛人之故意或過失所致之事故為該
    條所涵蓋，而無不明確外，其餘非因駕駛人之故意或過失所
    致事故之情形是否構成『肇事』，尚非一般受規範者所得理解
    或預見，於此範圍內，其文義有違法律明確性原則，此違反
    部分，應自本解釋公布之日起失其效力。88年上開規定有關
    刑度部分，與憲法罪刑相當原則尚無不符，未違反比例原則
    。102年修正公布之上開規定，一律以1年以上7年以下有期
    徒刑為其法定刑，致對犯罪情節輕微者無從為易科罰金之宣
    告，對此等情節輕微個案構成顯然過苛之處罰，於此範圍內
    ，不符憲法罪刑相當原則，與憲法第23條比例原則有違。此
    違反部分，應自本解釋公布之日起，至遲於屆滿2年時，失
    其效力」。是依此解釋意旨，刑法第185條之4就「駕駛人因
    故意或過失肇致事故」致人傷亡而逃逸之處罰部分，因無前
    述不明確之情形，即仍屬現行有效之法律，本院就此情形，
    自仍應依法予以適用審判。查本件車禍係因被告未注意車前
    狀況而發生，被告應負完全之過失責任，已如前述，且其曾
    於車禍現場與被害人吳竺勳商談是否私下和解，對被害人吳
    竺勳受傷情形，當有所知悉，猶對被害人吳竺勳置之不理，
    逕自逃逸，參酌司法院大法官會議釋字第777號解釋意旨，
    其肇事致人傷害逃逸之犯行，顯然符合上開法條「肇事」一
    詞之語意，並無不明確之情形，未違反法律明確性原則，自
    有上開法條之適用。是核被告所為，係犯刑法第185條之4之
    駕駛動力交通工具肇事致人受傷而逃逸罪。
　㈡累犯：
　　查被告前因詐欺、公共危險案件，經本院判處罪刑後，以10
    7年度聲字507號裁定合併定應執行有期徒刑6月確定，復因
    公共危險案件，經本院以107年度交簡字93號判決判處有期
    徒刑6月確定，上述案件經接續執行後，已於108年5月9日執
    行完畢出獄等情，有臺灣高等法院被告全國前案紀錄表在卷
    可稽，其於受有期徒刑執行完畢後，5 年內故意再犯本件有
    期徒刑以上之罪，為累犯，參酌司法院釋字第775 號解釋意
    旨，衡酌被告於上開前案刑期執行完畢後，又再犯本案肇事
    逃逸之罪，可認其對刑罰反應力薄弱（刑法第47條之立法理
    由參照），兼衡其前、後多次觸犯與交通事件有關之刑事案
    件，認本案依累犯規定對被告加重其刑，並無其所受刑罰超
    過所應負擔罪責而致其人身自由因此遭受過苛之侵害情事，
    故認應依刑法第47條第1 項之規定加重其刑。　　
　㈢量刑：
　　爰以行為人之責任為基礎，審酌被告除有上述累犯之前案紀
    錄外，另曾有肇事逃逸之前科，此有本院102年度交訴字第1
    8號刑事判決可參（本院卷第159頁），復曾因不能安全駕駛
    之公共危險案件，多次遭本院判處罪刑，另曾涉犯傷害、詐
    欺案件，素行紀錄難謂良好，顯見其入獄服刑後並未記取教
    訓，本應予嚴懲，然考量本件車禍發生後，被告有下車查看
    被害人吳竺勳之傷勢，知其受傷程度，見被害人不願私下和
    解，被告因憚於無駕駛執照遭裁罰而逃逸之犯罪動機，佐以
    被告到案後即坦承犯行，並於偵查期間與被害人吳竺勳達成
    和解，而經被害人撤回刑事告訴，業經被告陳明在卷，另有
    臺灣彰化地方檢察署109年度偵字第9979號不起訴處分書附
    卷可查（見本院卷第167頁、偵卷第119頁），是認被告犯後
    態度尚可 ，暨斟酌被告自述高職畢業、未婚、無子女、從
    事粗工、原與父母同住之生活狀況（見本院卷第178頁）等
    一切情狀，量處如主文所示之刑，以示儆懲。　　　
據上論斷，應依刑事訴訟法第273條之1第1項、第299條第1項前
段，判決如主文。
本案經檢察官王銘仁提起公訴，檢察官陳昭蓉到庭執行職務。
中　　華　　民　　國　　110 　年　　3 　　月　　26　　日
                  刑事第七庭    法　官  黃玉齡
以上正本證明與原本無異。
如不服本判決應於收受判決後20日內向本院提出上訴書狀，並應
敘述具體理由。其未敘述上訴理由者，應於上訴期間屆滿後20日
內向本院補提理由書(均須按他造當事人之人數附繕本)「切勿逕
送上級法院」。
告訴人或被害人如對本判決不服者，應具備理由請求檢察官上訴
，其上訴期間之計算係以檢察官收受判決正本之日期為準。
中　　華　　民　　國　　110 　年　　3 　　月　　26　　日
                                書記官  游峻弦
附錄本案論罪科刑法條全文：
中華民國刑法第185條之4
（肇事遺棄罪）
駕駛動力交通工具肇事，致人死傷而逃逸者，處1年以上7年以下
有期徒刑。